---
title: "Carrera La Luz 2022"
subtile: "Actividad 1 - Métodos y Simulación Estadística"
output: 
  flexdashboard::flex_dashboard:
    theme: cerulean
    #   bg: "#FFFFFF"
    #   fg: "#034A94" 
    #   primary: "#034A94" 
    #   base_font:
    #     google: Sen
    #   code_font:
    #     google: JetBrains Mono
    # orientation: columns
    # vertical_layout: fill
editor_options: 
  chunk_output_type: console
---

```{r setup, include=FALSE}
library(flexdashboard)
# Install thematic and un-comment for themed static plots (i.e., ggplot2)
# thematic::thematic_rmd()
library(ggplot2)
library(paqueteMET)

data("CarreraLuz22")

  
Theme2 = theme(
  axis.title.x = element_text(size = 8),
  axis.text.x = element_text(size = 8),
  axis.title.y = element_text(size = 8),
  # axis.text.y = element_blank(),
  axis.text = element_text( size = 8),
  legend.title = element_text(size = 8),
  legend.text = element_text(size = 8),  
  strip.text = element_text(size=8),
  title =element_text(size=8, face='bold')
)# tamaño letra por grupos

# subsets-----------------------------------------------------------------------
CarreraLuz22$sex[CarreraLuz22$sex == "M"]="Hombre"
CarreraLuz22$sex[CarreraLuz22$sex == "F"]="Mujer"
#-------------------------------------------------------------------------------
CarreraLuz22M = subset(CarreraLuz22, CarreraLuz22$sex=="Hombre")
CarreraLuz22F = subset(CarreraLuz22, CarreraLuz22$sex=="Mujer")

#-------------------------------------------------------------------------------
CarreraLuz22_c1M = subset(CarreraLuz22M, CarreraLuz22M$categoria=="1. Juvenil")
CarreraLuz22_c2M = subset(CarreraLuz22M, CarreraLuz22M$categoria=="2. Abierta")
CarreraLuz22_c3M = subset(CarreraLuz22M, CarreraLuz22M$categoria=="3. Veteranos A")
CarreraLuz22_c4M = subset(CarreraLuz22M, CarreraLuz22M$categoria=="4. Veteranos B")
CarreraLuz22_c5M = subset(CarreraLuz22M, CarreraLuz22M$categoria=="5. Veteranos C")


CarreraLuz22_c1F = subset(CarreraLuz22F, CarreraLuz22F$categoria=="1. Juvenil")
CarreraLuz22_c2F = subset(CarreraLuz22F, CarreraLuz22F$categoria=="2. Abierta")
CarreraLuz22_c3F = subset(CarreraLuz22F, CarreraLuz22F$categoria=="3. Veteranos A")
CarreraLuz22_c4F = subset(CarreraLuz22F, CarreraLuz22F$categoria=="4. Veteranos B")
CarreraLuz22_c5F = subset(CarreraLuz22F, CarreraLuz22F$categoria=="5. Veteranos C")
#-------------------------------------------------------------------------------

categoria= c("Juvenil","Abierta","Veteranos A", "Veteranos B","Veteranos C")
sexo= c("Mujer","Hombre")
t2 = aggregate(CarreraLuz22$timerun/60, by=list(CarreraLuz22$categoria,CarreraLuz22$sex), FUN= summary)
t2=t2$x
t2m=t2[1:5,] 
row.names(t2m)=categoria
t2h=t2[6:10,] 
row.names(t2h)=categoria
```

# Hombres

Column {data.width=300 .tabset} 
---------------------------------

### Hombres por categoria

```{r}

t1=table(CarreraLuz22M$categoria)
pie(t1, col = rainbow(5))

```

### Hombres por edad

```{r}

t1=table(CarreraLuz22M$edad)
# grafico<-ggplot(CarreraLuz22M,aes(x=edad))+geom_bar(fill='blue')
# grafico
barplot(t1, col = rainbow(5), xlab = "edad", ylab = "frecuencia")
```

Column {data.width=500}
---------------------------------

### Tiempo de carrera por categoría

```{r}
ggplot(CarreraLuz22M, aes(x = categoria, y = timerun/60 )) + geom_boxplot(aes(fill = categoria))+ labs(title = "", y= "tiempo (min)", x= "categorías") + scale_fill_brewer()
```

Column { data-width=200 }
--------------------------

### minimo1  {.value-box}
```{r}
valueBox(value = paste(round(min(CarreraLuz22M$timerun/60),2),"min"),
         caption = "Tiempo mínimo de carrera Hombres",
         icon = "ion-android-time",
         color = "#0c4981")
```

### maximo1  {.value-box}
```{r}
valueBox(value = paste(round(max(CarreraLuz22M$timerun/60),2),"min"),
         caption = "Tiempo máximo de carrera Hombres",
         icon = "ion-android-time",
         color = "#0c4981")
```


### promedio  {.value-box}
```{r}
valueBox(value = paste(round(mean(CarreraLuz22M$edad),2),"años"),
         caption = "Edad Promedio Hombres",
         icon = "ion-man",
         color = "#0c4981")
```

-----------------

### minimo2  {.value-box}
```{r}
valueBox(value = paste(round(min(CarreraLuz22M$edad),2),"años"),
         caption = "Edad Mínima Hombres",
         icon = "ion-man",
         color = "#0c4981")
```

-----------------

### maximo2  {.value-box}
```{r}
valueBox(value = paste(round(max(CarreraLuz22M$edad),2),"años"),
         caption = "Edad Máxima Hombres",
         icon = "ion-man",
         color = "#0c4981")
```

# Mujeres

Column {data.width=300 .tabset} 
---------------------------------

### Mujeres por categoria

```{r}

t1=table(CarreraLuz22F$categoria)
piepercent<- round(100*t1/sum(t1), 1)
pie(t1, col = rainbow(5))
```

### Mujeres por edad

```{r}

t1=table(CarreraLuz22F$edad)
barplot(t1, col = rainbow(5), xlab = "edad", ylab = "frecuencia")
```

Column {data.width=500}
---------------------------------

### Tiempo de carrera por categoría

```{r}
ggplot(CarreraLuz22F, aes(x = categoria, y = timerun/60 )) + geom_boxplot(aes(fill = categoria))+ labs(title = "", y= "tiempo (min)", x= "categorías") + scale_fill_brewer()
```

Column { data-width=200 }
--------------------------

### minimo1  {.value-box}
```{r}
valueBox(value = paste(round(min(CarreraLuz22F$timerun/60),2),"min"),
         caption = "Tiempo mínimo de carrera Mujeres",
         icon = "ion-android-time",
         color = "#0c4981")
```

### maximo1  {.value-box}
```{r}
valueBox(value = paste(round(max(CarreraLuz22F$timerun/60),2),"min"),
         caption = "Tiempo máximo de carrera Mujeres",
         icon = "ion-android-time",
         color = "#0c4981")
```


### promedio  {.value-box}
```{r}
valueBox(value = paste(round(mean(CarreraLuz22F$edad),2),"años"),
         caption = "Edad Promedio Mujeres",
         icon = "ion-woman",
         color = "#0c4981")
```

-----------------

### minimo2  {.value-box}
```{r}
valueBox(value = paste(round(min(CarreraLuz22F$edad),2),"años"),
         caption = "Edad Mínima Mujeres",
         icon = "ion-woman",
         color = "#0c4981")
```

-------------------------

### maximo2  {.value-box}
```{r}
valueBox(value = paste(round(max(CarreraLuz22F$edad),2),"años"),
         caption = "Edad Máxima Mujeres",
         icon = "ion-woman",
         color = "#0c4981")
```

# Comparación por sexo

Column { data-width=500 .tabset }
---------------------------------

### Tiempos de carrera por edad

```{r}
paleta6=c("#447270", "#6B9493", "#F6E271", "#F6B916", "#F69312", "#BC6C25")
p1=ggplot(CarreraLuz22, aes(y = timerun/60, x = edad, colour = sex))+
  geom_point() +
  # aes(color=paleta6)+
  labs(title = "",
       y= "tiempo (min)",
       x= "edad")+ 
  #facet_wrap(~ sex)
  #facet_grid(vars(sex), scale="free")+
  ylim(0,170)+
  Theme2
p1

```

### Tiempos de carrera por categoría

```{r}
paleta6=c("#447270", "#6B9493", "#F6E271", "#F6B916", "#F69312", "#BC6C25")
p2=ggplot(CarreraLuz22, aes(y = timerun/60, x = categoria,colour = sex))+
  # geom_point()+
  geom_jitter(size=1, alpha=0.9) +
  # aes(color=paleta6)+
  labs(title = "",
       y= "tiempo (min)",
       x= "categoria")+ 
  # facet_wrap(~ sex) +
  #facet_grid(vars(sex), scale="free")+
  ylim(0,170)+
  Theme2
p2

```

Column { data.width=300 .tabset } 
---------------------------------

### Número de atletas por categoría y sexo

```{r}

conteo <- table(CarreraLuz22$sex,CarreraLuz22$categoria)

barplot(conteo, main="",  
xlab="Categorías",
col=c("#1111ee","#ff22ff"),
legend = rownames(conteo),
las=1, ylim = c(0,1200), 
names.arg=c("Juvenil","Abierta","Veteranos A","Veteranos B","Veteranos C"))
```


### Distribución de tiempo Hombres y Mujeres

```{r}

boxplot(CarreraLuz22$timerun/60~CarreraLuz22$sex,
main = "",
ylab="tiempo (min)",
xlab = "sexo", las=1,
col=c("#1111ee","#ff22ff"))
```

Column { data-width=200 }
--------------------------
### volumen1  {.value-box}
```{r}
valueBox(value = paste(length(CarreraLuz22$timerun),"atletas"),
         caption = "Número de participantes",
         icon = "ion-ios-people",
         color = "#0c4981")
```

### volumen2  {.value-box}
```{r}
valueBox(value = paste(length(CarreraLuz22M$timerun),"atletas"),
         caption = "Número de hombres",
         icon = "ion-male",
         color = "#0c4981")
```

### volumen3  {.value-box}
```{r}
valueBox(value = paste(length(CarreraLuz22F$timerun),"atletas"),
         caption = "Número de mujeres",
         icon = "ion-female",
         color = "#0c4981")
```

### promedio1  {.value-box}
```{r}
valueBox(value = paste(round(mean(CarreraLuz22M$timerun/60),2),"min"),
         caption = "Tiempo promedio de carrera hombres",
         icon = "ion-android-time",
         color = "#0c4981")
```

### promedio2  {.value-box}
```{r}
valueBox(value = paste(round(mean(CarreraLuz22F$timerun/60),2),"min"),
         caption = "Tiempo promedio de carrera mujeres",
         icon = "ion-android-time",
         color = "#0c4981")
```

